【裁判字號】    98,上訴,1854
【裁判日期】    990204
【裁判案由】    違反毒品危害防制條例
【裁判全文】
臺灣高等法院高雄分院刑事判決        98年度上訴字第1854號
上  訴  人  臺灣高雄地方法院檢察署檢察官
被      告  甲○○
上列上訴人因被告違反毒品危害防制條例案件，不服臺灣高雄地
方法院98年度審訴字第3779號中華民國98年11月12日第一審判決
（起訴案號：臺灣高雄地方法院檢察署97年度毒偵字第5717號）
，提起上訴，本院依簡式審判程序判決如下：
     主  文
上訴駁回。
     事實及理由
一、本案經本院審理結果，認第一審判決認事用法及量刑均無不
    當，應予維持，並引用第一審判決書記載之事實、證據及理
    由。（如附件）
二、公訴人上訴意旨，雖指稱：被告於97年7 月3 日警、偵訊時
    ，否認本件施用海洛因及甲基安非他命毒品犯行，嗣於97年
    9 月16日檢察官訊問時，先改承認施用海洛因，惟仍否認施
    用甲基安非他命，經提示尿液檢驗報告後，始改稱將海洛因
    滲入甲基安非他命同時施用云云，其供述前後不一，益見被
    告上開所辯，實屬臨訟卸責之詞，其難採信。原審未審酌上
    情，徒憑被告空言答辯，即遽為採信而認被告係同時施用海
    洛因及甲基安非他命，應依想像競合規定，從一重之施用第
    一級毒品罪處斷，實難認無誤云云。惟查被告係將海洛因與
    甲基安非他命混合，一起置入玻璃球內燒烤之方式同時施用
    ，業據被告於原審審理時供述明確。於本院審理時亦供述：
    我是將海洛因及安非他命混合施用，二種毒品一起放在玻璃
    球內，用火烤，再吸食產生的煙霧，平常是以捲煙的方式施
    用海洛因，安非他命的部分是吸食煙霧，是因為海洛因當時
    的劑量不足，才會混合安非他命一起施用等情（見本院卷第
    29頁）。一般而言施用海洛因及安非他命之效能有所不同，
    通常吸毒者多會分別吸食，被告平日施用第一、二級毒品亦
    係分別施用，已如前述。然本件被告施用毒品時，因海洛因
    劑量不足，無法單獨施用，而將其混入安非他命燒烤後使用
    ，亦非不可能之事。而起訴書亦認定被告將安非他命摻入海
    洛因一起施用，有起訴書在卷可稽。是被告上開供述，應屬
    可採。公訴人上訴意旨，仍執前詞，指摘原判決不當，難認
    有理由，應予駁回。
據上論斷，應依刑事訴訟法第273 條之1 第1 項、第368 條、第
373條，判決如主文。
本案經檢察官蔡國禎到庭執行職務。
中    華    民    國    99    年    2     月    4     日
                  刑事第九庭    審判長法  官  莊秋桃
                                      法  官  范惠瑩
                                      法  官  謝宏宗
以上正本證明與原本無異。
如不服本判決應於收受本判決後10日內向本院提出上訴書狀，其
未敘述上訴理由者，並得於提起上訴後10日內向本院補提理由書
狀（均須按他造當事人之人數附繕本）「切勿逕送上級法院」。
中    華    民    國    99    年    2     月    5     日
                                      書記官  蘇恒仁
附錄本判決論罪科刑法條：
毒品危害防制條例第10條第1項、第2項
施用第一級毒品者，處 6 月以上 5 年以下有期徒刑。
施用第二級毒品者，處 3 年以下有期徒刑。
附件：
臺灣高雄地方法院刑事判決            98年度審訴字第3779號
公  訴  人  臺灣高雄地方法院檢察署檢察官
被      告  甲○○
上列被告因毒品危害防制條例案件，經檢察官提起公訴（97年度
毒偵字第5717號），嗣於本院準備程序中，被告就被訴事實為有
罪之陳述，經本院告知簡式審判程序之旨，並聽取被告與公訴人
之意見後，合議庭裁定由受命法官獨任進行簡式審判程序，判決
如下：
    主  文
甲○○施用第一級毒品，累犯，處有期徒刑捌月。
    事  實
一、甲○○前因違反肅清煙毒條例案件，於民國82年間經臺灣高
    等法院高雄分院82年度上訴字第3334號判處有期徒刑3 年2
    月確定，復因違反肅清煙毒條例等案件，經本院83年度訴字
    第2417號分別判處有期徒刑5 月、3 年2 月，並定應執行有
    期徒刑3 年5 月確定，再因偽造文書案件，於92年間經本院
    91年度訴字第2574號判處有期徒刑4 月確定，上開罪名經接
    續執行，於85年9 月21日因獲假釋釋放，所餘刑期付保護管
    束，嗣經撤銷假釋，續執行所餘殘刑，而於95年6 月30日縮
    刑期滿執行完畢。另於88年間，因施用毒品案件，經本院裁
    定送觀察勒戒後，認有繼續施用毒品傾向，經本院88年毒聲
    字第856 號裁定令入戒治處所施以強制戒治，於88年7 月1
    日因停止強制戒治釋放出所，所餘戒治期間付保護管束，並
    於89年2 月1 日保護管束期滿未經撤銷視為執行完畢，經臺
    灣高雄地方法院檢察署檢察官以89年度戒毒偵字第147 號為
    不起訴處分確定在案；又於91年7 月間即上開強制戒治執行
    完畢釋放後5 年內，施用第一級毒品海洛因1 次，嗣因甲○
    ○於91年7 月24日遭警查獲持有第一級毒品海洛因8 包，並
    於同日採集尿液送驗，結果呈甲基安非他命及嗎啡陽性反應
    ，始悉上情。詎仍不知悔改，復基於施用第一級毒品海洛因
    、第二級毒品甲基安非他命之犯意，於97年7 月1 或2 日間
    某時許，在高雄縣梓官鄉○○路市場巷25號住處內，將第二
    級毒品甲基安非他命摻入第一級毒品海洛因內而一起施用。
    嗣於97年7 月3 日下午2 時40分許，警持拘票前往上址拘提
    甲○○，拘獲後得其同意採尿送驗，呈甲基安非他命、嗎啡
    、可待因陽性反應而查悉上情。
二、案經高雄縣政府警察局岡山分局報請臺灣高雄地方法院檢察
    署檢察官偵查起訴。
    理  由
一、本件被告甲○○所犯係死刑、無期徒刑、最輕本刑為3 年以
    上有期徒刑以外之罪，其於準備程序中就被訴事實為有罪之
    陳述，經本院告知簡式審判程序之旨，並聽取公訴人及被告
    意見後，合議庭裁定由受命法官獨任進行簡式審判程序，合
    先敘明。
二、前揭犯罪事實，業據被告於本院審理中坦承不諱，且其前開
    採集尿液送檢之檢驗結果，係呈施用第一級毒品海洛因後所
    會產生之可待因、嗎啡陽性反應，及施用第二級毒品甲基安
    非他命後所會產生之甲基安非他命陽性反應，有台灣檢驗科
    技股份有限公司97年7 月15日KＺ000000000000號濫用藥物尿
    液檢驗報告暨毒品案件嫌犯尿液採證代碼表各1 份在卷可稽
    。足徵被告之任意性自白核與事實相符，應堪信為真實，可
    採為本件論罪科刑之依據，是本件被告施用第一、二級毒品
    之犯行，洵堪認定。
三、按海洛因及甲基安非他命，分別係毒品危害防制條例第2 條
    第2 項第1 款所稱之第一級毒品及同條項第2 款所稱之第二
    級毒，不得施用、持有。次按觀察、勒戒或強制戒治執行完
    畢釋放後，5 年內再犯第10條之罪者，應依一般刑事訴訟程
    序予以起訴論罪科刑，此觀諸毒品危害防制條例第20條、第
    23條第2 項規定自明。再按犯毒品危害防制條例第10條之罪
    ，經觀察、勒戒後，認無繼續施用毒品之傾向，應即釋放，
    並為不起訴處分；認有繼續施用毒品之傾向者，應由檢察官
    聲請法院裁定令入戒治處所施以強制戒治，至無繼續戒治之
    必要，強制戒治期滿，應即釋放，由檢察官為不起訴處分。
    經觀察勒戒、強制戒治執行完畢釋放後，5 年內再犯第10條
    之罪，依民國93年1 月9 日修正施行之毒品危害防制條例第
    23條第2 項規定意旨，應由檢察官偵查起訴。又依修正後之
    規定，僅限於「初犯」及「5 年後再犯」二種情形，始應先
    經觀察、勒戒或強制戒治程序。倘被告於5 年內已再犯，經
    依法追訴處罰，縱其第3 次（或第3 次以上）再度施用毒品
    之時間，在初犯經觀察、勒戒或強制戒治執行完畢釋放5 年
    以後，已不合於「5 年後再犯」之規定，且因已於「5 年內
    再犯」，顯見其再犯率甚高，原實施觀察、勒戒或強制戒治
    ，已無法收其實效，即應依該條例第10條處罰（最高法院97
    年度第5 次刑事庭會議決議參照）。查被告甲○○於88年間
    ，因施用毒品經裁定送觀察勒戒後，認有繼續施用毒品傾向
    ，復經本院裁定令入戒治處所施以強制戒治，於88年7 月1
    日因停止強制戒治釋放出所，所餘戒治期間付保護管束，並
    於89年2 月1 日保護管束期滿未經撤銷視為執行完畢之事實
    ，業如前述，其於上開強制戒治執行完畢釋放後5 年內，又
    於91年7 月24日遭警查獲持有第一級毒品海洛因8 包，業經
    公訴人提起公訴，經本院以91年度訴字第2574號判處被告意
    圖販賣而持有第一級毒品部分無罪，然依該判決所示，被告
    於查獲時所採尿液，經送請驗尿結果，呈甲基安非他命及嗎
    啡陽性有毒品反應，亦有高雄市政府衛生局煙毒尿液檢驗成
    績書1 紙可憑，而認定被告供稱其持有第一級毒品海洛因係
    為供己吸食之用為真，顯見被告於91年7 月間即有吸食毒品
    之行為，以上各情，有上開刑事判決在卷可稽。而被告本件
    施用第一、二級毒品時間，係於97年7 月1 或2 日間，是被
    告本件施用第一、二級毒品之時間係於前次強制戒治執行完
    畢釋放5 年後，雖依修正後之毒品危害防制條例第20條第3
    項規定5 年後再犯第10條之罪者，應適用前2 項之規定（即
    裁定送觀察勒戒程序），然觀諸該條例第20條第3 項之立法
    修正理由，係謂「觀察勒戒或強制戒治5 年後再犯者，顯見
    前所實施之觀察、勒戒或強制戒治已足以遮斷其施用毒品之
    癮，為期自新及協助其斷除毒癮，對此5 年後再犯者爰明定
    仍適用初犯之規定，先經觀察勒戒、強制戒治之程序。」參
    酌上開法條規定及修正理由意旨，堪認被告於觀察、勒戒或
    強制戒治執行完畢釋放後，須於5 年內均無施用毒品之行為
    ，始能認其前所實施之觀察、勒戒或強制戒治已足遮斷被告
    施用毒品之癮，而得於5 年後再犯時依毒品危害防制條例第
    20條第3 項適用初犯之規定，重行觀察勒戒、強制戒治之程
    序，反面言之，如被告於執行完畢釋放後5 年內有再次施用
    毒品之行為，縱其第3 次（或第3 次以上）施用毒品之行為
    係於執行完畢釋放後5 年後始發生，亦不得再適用初犯之規
    定，先經觀察勒戒、強制戒治之程序，而應逕予起訴論罪科
    刑。本件被告於受強制戒治執行完畢後，既已於5 年內有第
    2 次施用毒品之行為，已如前述，雖本案係發生於前開強制
    戒治執行完畢5 年之後，揆諸前揭說明，即不得適用初犯之
    規定，先經觀察勒戒、強制戒治之程序，而應由檢察官逕行
    起訴，是以本件檢察官提起公訴，於法並無不合，本院自得
    依法論科。
四、核被告所為，係犯毒品危害防制條例第10條第1 項之施用第
    一級毒品及同條例第2 項施用第二級毒品等罪嫌。其持有第
    一級毒品海洛因、第二級毒品甲基安非他命進而施用，持有
    之低度行為，應為其施用之高度行為所吸收，不另論罪。查
    被告係將海洛因與甲基安非他命混合，一起置入玻璃球內燒
    烤之方式同時施用，業據被告供述在卷，而與被告經警採集
    之尿液送驗結果係同時呈現上開2 種毒品陽性反應，此亦有
    上開尿液檢驗報告附卷可憑，因認被告之供述係屬可採。從
    而，被告以一個施用行為同時觸犯施用第一級、第二級毒品
    罪，為想像競合犯，應從一較重之施用第一級毒品罪處斷。
    再者，被告有事實欄所載之前案紀錄，甫於95年6 月30日執
    行完畢一節，業如前述，並有前開臺灣高等法院被告前案紀
    錄表在卷可參，其受有期徒刑執行完畢後，5 年內故意再犯
    本件有期徒刑以上之罪，為累犯，應依刑法第47條第1 項之
    規定，加重其刑。爰審酌被告經觀察勒戒、強制戒治後，均
    未戒絕毒品，另再施用毒品，顯見其自制力不足，無法擺脫
    毒品，故應藉由刑罰之執行，以收教化之功能，且被告前有
    肅清煙毒條例、偽造文書等前科紀錄，素行不良，惟念及被
    告坦承施用第一級毒品之事實，且其行為尚未害及他人，並
    斟酌被告之犯罪動機、手段以及被告之智識程度等一切情狀
    ，量處如主文所示之刑。
五、至公訴人另追加起訴被告於95年11月10日在高雄縣鳥松鄉○
    ○○路38號5 樓內，施用第一級毒品海洛因1 次及於95年11
    月9 日某時許，在高雄縣梓官鄉○○○路46巷23號之住處內
    ，施用第二級毒品甲基安非他命1 次之犯罪事實部分（偵查
    案號：98年度毒偵緝字第293 號），由本院另行審結，附此
    敘明。
據上論斷，應依刑事訴訟法第273 條之1 第1 項、第284 條之1
、第299 條第1 項前段，毒品危害防制條例第10條第1 項、第2
項，刑法第11條前段、第55條、第47條第1 項，判決如主文。
本案經檢察官杜妍慧到庭執行職務。
中    華    民    國    98    年    11     月   12    日
                  刑事第十庭  法  官  曾子珍
以上正本證明與原本無異。
如不服本判決，應於收受送達後10日內向本院提出上訴書狀。
中    華    民    國    98    年    11     月   12    日
                              書記官  李承悌
附錄本判決論罪科刑法條全文：
毒品危害防制條例第10條
施用第一級毒品者，處6 月以上5 年以下有期徒刑。
施用第二級毒品者，處3 年以下有期徒刑

司法院資訊處製作；財團法人民間司法改革基金會備份。
